【裁判字號】    95,交聲,1132
【裁判日期】    950831
【裁判案由】    交管條例聲異
【裁判全文】
臺灣板橋地方法院交通事件裁定        95年度交聲字第1132號
原處分機關  交通部公路總局臺北區監理所板橋監理站
異  議  人  甲○○
上列異議人即受處分人因違反道路交通管理處罰條例案件，對於
交通部公路總局臺北區監理所板橋監理站95年5 月26日所為之處
分（原處分案號：板監裁字第裁41-C00000000號）聲明異議，本
院裁定如下：
    主  文
原處分撤銷。
甲○○不罰。
    理  由
一、異議意旨略以：原處分機關交通部公路總局臺北區監理所板
    橋監理站認異議人即受處分人甲○○於民國95年1 月21日晚
    間10時30分許，騎乘車牌號碼HSD-815 號機車，行經臺北縣
    永和市○○路143 號時，為警攔檢，經警測得其呼氣酒精含
    量為0.35MG/L，違反道路交通管理處罰條例第35條第1 項第
    1 款規定，予以裁處罰鍰新臺幣22,500元，並吊扣駕駛執照
    1 年，惟異議人於上述時、地並未騎乘前開機車，故無上揭
    違規事實，承辦警員舉發之對象，應係他人，且其國民身分
    證曾遺失，本件應係遭冒用身分，故原處分容有未當，為此
    ，爰依法聲明異議，請求撤銷原處分等語。
二、按關於道路交通管理處罰條例第87條規定之異議程序性質，
    論者有認為屬訴願制度之一環（參見翁岳生編，行政法下冊
    ，第1057頁，蔡志方執筆部分；李昆霖，交通聲明異議案件
    之處理「上」，司法週刊第1213期第2 版），然觀諸行政訴
    訟法第2 條立法理由明白確認此異議程序亦屬公法上爭議，
    惟基於立法政策考量，而將其審判權劃歸普通法院；又此程
    序既歸由司法機關之法院管轄，且依同條例第89條前段規定
    ，準用「訴訟法」體系之規定。職此，可徵此異議程序之本
    質為公法爭議救濟程序之撤銷訴訟，屬廣義行政訴訟之一環
    （參見陳敏著，行政法總論，第3 版，第1309頁），從而，
    同條例第89條前段規定雖準用刑事訴訟法，然法院於審理此
    類異議案件，自不得捨行政法理論於不顧。另檢察官擔當之
    偵查機關地位、職司之司法強制權暨程序等，遠非交通事件
    裁決機關僅係製作並執行行政處分之行政機關地位所得比擬
    ，準此，關於刑事訴訟法之證據規定，非交通異議程序所得
    全然準用。茲揆諸首開說明，就交通事件異議程序之舉證責
    任構成，自應從行政訴訟程序舉證責任之法理，即應類推適
    用行政訴訟法第136 條準用民事訴訟法第277 條規定。換言
    之，裁決機關對於裁罰之構成要件事實，應負舉證責任為是
    。
三、本件原處分裁處之事實，固有該處分書影本、臺北縣政府警
    察局北縣警交字第C00000000 號舉發違反道路交通管理事件
    通知單影本、酒精測定紀錄表影本等在卷可稽。惟異議人否
    認上述違規情事，則原處分機關就此即負舉證之責。經查：
  (一)證人即本件當場舉發之承辦員警乙○○於本院訊問時證稱：
    渠舉發系爭違規時，被舉發人未攜帶證件，而由被舉發人自
    行陳述國民身分證統一編號後，由渠在舉發單上填具被舉發
    人年籍資料，被舉發人自稱「甲○○」，皮膚較黝黑，至被
    舉發人是否為異議人，渠已無印象等語。茲證人乙○○無法
    確實指證異議人即被舉發人，又本院審認異議人膚色，尚難
    謂黝黑，故不能遽認異議人即本件違規之人。
  (二)次查，證人即上開機車所有人黃家棟雖於本院審理時則結稱
    ：伊與異議人曾任職同公司，於該公司解散前，曾將機車借
    予同事使用，於公司解散時，雖有同事表示該機車由異議人
    使用，然伊並未將機車鑰匙交予異議人等語。承此，亦難據
    此即認異議人於上開時、地確有騎乘前述機車，進而，不得
    逕指異議人即被舉發人。
  (三)綜上，異議人辯稱，其未曾騎乘上揭機車，且其國民身分證
    曾遺失，故本件應係遭人冒用其名義等情，顯非全然無稽。
    而本院復查無其他證據可資證明異議人確有前述違規事實，
    原處分機關既未能舉證異議人違規，即遽予裁罰，於法自屬
    未洽。職此，異議人本件異議為有理由，原處分應予撤銷，
    而由本院另諭知不罰。
據上論斷，應依道路交通案件處理辦法第20條前段，裁定如主文
。
中    華    民    國    95    年    8     月    31    日
                  交通法庭  法  官  朱敏賢
以上正本證明與原本無異。
如不服本裁定應於送達後5 日內向本院提出抗告狀。
                            書記官  郭勝華
中    華    民    國    95    年    9     月     1     日


司法院資訊處製作；財團法人民間司法改革基金會備份。
